臺灣臺北地方法院刑事判決　　　　　　100年度交易字第479號
公　訴　人　臺灣臺北地方法院檢察署檢察官
被　　　告　鄭振傑
上列被告因過失傷害案件，經檢察官提起公訴（100年度偵緝字
第952號），因被告於準備程序中就被訴事實為有罪之陳述，經
告以簡式審判之旨，並聽取意見後，裁定進行簡式審判程序，本
院判決如下：
    主  文
鄭振傑因過失傷害人，處拘役伍拾日，如易科罰金，以新臺幣壹
仟元折算壹日。
    事  實
一、鄭振傑於民國99年6月10日16時30分許，駕駛車牌號碼UGF-8
    47號普通輕型機車（下稱系爭機車），沿臺北市○○○路○
    段由西往東方向行駛，行駛至該路段514號前時，因前方路
    口號誌為紅燈，適有蔡應元駕駛車牌號碼DZU-221號輕型機
    車停等於同向左前方處，鄭振傑騎乘系爭機車穿越車陣向前
    行時，本應注意車輛與其他車輛併行時應保持安全間隔，且
    依當時為日間，天候雨，柏油路面狀況濕潤但無缺陷，道路
    上無障礙物，視距良好，並無不能注意之情形，竟仍未注意
    遵守前開規定，而未與蔡應元所駕駛之輕型機車保持安全間
    隔，致所騎乘之系爭機車左側把手勾扯、碰撞蔡應元所駕駛
    輕型機車之右側把手，造成蔡應元人車不穩倒地，因而受有
    右側股骨頸骨折之傷害。
二、案經蔡應元訴由臺北市政府警察局信義分局報告臺灣臺北地
    方法院檢察署檢察官偵查起訴。
    理  由
一、本件被告鄭振傑所犯係死刑、無期徒刑或最輕本刑為3年以
    上有期徒刑或高等法院管轄第一審案件以外之罪，其於準備
    程序期日就被訴事實為有罪之陳述，經本院告知簡式審判程
    式之旨，並聽取公訴人及被告之意見後，依刑事訴訟法第27
    3條之1第1項規定，裁定進行簡式審判程序，是依刑事訴訟
    法第273條之2規定，本件之證據調查，不受同法第159條第1
    項、第161條之1、第161條之3、第163條之1及第164條至第
    170條規定之限制，合先敘明。
二、上開事實業據被告於本院準備程序及審理時坦承不諱（參見
    本院卷第64頁、第66頁背面），核與告訴人蔡應元於偵訊中
    之指述相符（參見100年度偵字第3843號偵查卷第30頁至第3
    1頁），且有臺北市政府警察局信義分局交通分隊道路交通
    事故當事人登記聯單、臺北市政府警察局交通警察大隊道路
    交通事故初步分析研判表、道路交通事故現場圖、臺北市○
    ○○○○道路交通事故照片黏貼紀錄表、臺北市立忠孝醫院
    駐警小隊車禍路倒案件處理紀錄簿、國軍松山總醫院99年9
    月2日診斷證明書及國軍松山總醫院100年7月21日醫松醫療
    字第1000001807號函暨所附告訴人因「右側股骨頸骨折」入
    院治療之病歷資料影本各1份（見100年度偵字第3843號偵查
    卷第11頁至第15頁、第18頁至第19頁，本院卷第7頁至第35
    頁）附卷可證，是被告自白應與事實相符而可採。
三、又按汽車行駛時，駕駛人應注意車前狀況及兩車併行之間隔
    ，並隨時採取必要之安全措施，道路交通安全規則第94條第
    3項定有明文。被告領有駕駛執照，自無不知之理，當應確
    實注意並遵守，且案發當時為日間，天候雨，柏油路面狀況
    濕潤但無缺陷，道路上無障礙物，視距良好，並無不能注意
    之情形，竟疏於注意及此，於行進時未與左前方同向由告訴
    人所駕駛之車號DZU-221號輕型機車保持安全間隔，致所騎
    乘之機車左側把手勾扯、碰撞告訴人所駕駛輕型機車之右側
    把手，造成告訴人人車不穩倒地，因而受有右側股骨頸骨折
    之傷害之結果，被告負有過失責任甚明，且被告之過失行為
    與告訴人受傷結果間具有相當因果關係，是本件事證明確，
    被告過失傷害之犯行洵堪認定，應予依法論科。
四、論罪科刑之理由：
  (一)核被告所為，係犯刑法第284條第1項前段之過失傷害罪。至
    於被告所執領之小型車駕駛執照（依道路交通安全規則第61
    條第1項第4款規定，已領有小型車駕駛執照者，得駕駛輕型
    機器腳踏車），其有效期限雖至90年6月16日止，此有卷附
    之公路監理電子閘門系統查詢資料1份可資佐參（見本院卷
    第74頁），是以被告係在其小型車駕駛執照逾期未換發新照
    前肇事致生本件事故，惟逾期未換發新照僅屬行政管理問題
    ，難認在未換發新照前駕駛車輛即有增加危險性而有依道路
    交通管理處罰條例第86條第1項規定：「汽車駕駛人，無駕
    駛執照駕車、酒醉駕車、吸食毒品或迷幻藥駕車、行駛人行
    道或行經行人穿越道不依規定讓行人優先通行，因而致人受
    傷或死亡，依法應負刑事責任者，加重其刑至二分之一。」
    加重其刑之理由（司法院（82）廳刑一字第05283號法律問
    題研究意見參照），併予敘明。
  (二)被告肇事後雖將告訴人送醫，惟被告與告訴人於案發時均未
    報警處理，係於日後告訴人未能聯繫被告，始另委由其子蔡
    應元至警局對被告提出告訴，再經警方聯繫被告到案說明。
    是被告並未於有偵查權之機關或公務員尚未發覺上揭犯行為
    其所為前，主動向承辦警察告知其為肇事者，自首進而接受
    裁判情事，而無依刑法第62條前段規定減輕其刑之適用。
  (三)爰審酌被告：(1)前此未曾受有期徒刑以上刑之宣告紀錄，素
    行尚佳，此有臺灣高等法院被告前案紀錄表1紙在卷可佐；
    (2)未能恪遵道路交通安全規則，以維道路交通安全，竟疏忽
    駕車造成告訴人受有如犯罪事實所示之傷害；(3)國中畢業之
    智識程度及家庭經濟貧寒之生活狀況（見被告警詢筆錄受詢
    問人欄）；(4)雖已與告訴人調解成立，此有本院100年度司
    北調字第1035號調解筆錄1紙在卷可參（見本院卷第51頁）
    ，然遲未能履行調解內容，告訴人迄今仍未獲賠償；(5)犯後
    終能坦承犯行等一切情狀，量處如主文所示之刑，並諭知易
    科罰金之折算標準。
據上論斷，應依刑事訴訟法第273條之1第1項、第299條第1項前
段，刑法第284條第1項前段、第41條第1項前段，刑法施行法第1
條之1第1項、第2項前段，判決如主文。
中    華    民    國   100    年    12    月    30    日
                  臺灣臺北地方法院刑事第九庭
                              法  官  古瑞君
以上正本證明與原本無異。
如不服本判決應於收受送達後10日內向本院提出上訴書狀，並應
敘述具體理由；其未敘述上訴理由者，應於上訴期間屆滿後20日
內向本院補提理由書（均須按他造當事人之人數附繕）「切勿逕
送上級法院」。
告訴人或被害人如對於本判決不服者，應具備理由請求檢察官上
訴，其上訴期間之計算係以檢察官收受判決正本之日期為準。
                              書記官  莊宜諳
中    華    民    國   100    年    12    月    30    日
附錄本案論罪科刑法條全文
刑法第284條
因過失傷害人者，處 6 月以下有期徒刑、拘役或 5 百元以下罰
金，致重傷者，處 1 年以下有期徒刑、拘役或 5 百元以下罰金
。
從事業務之人，因業務上之過失傷害人者，處 1 年以下有期徒